【裁判字號】    90,重訴,30
【裁判日期】    901127
【裁判案由】    殺人
【裁判全文】
臺灣桃園地方法院刑事判決                            九十年度重訴字第三號
    公  訴  人  臺灣桃園地方法院檢察署檢察官
    被      告  己○○
    指定辯護人  本院公設辯護人  戊○○
右列被告因殺人案件，經檢察官提起公訴（九十年度偵字第七八一三號），本院判決
如左：
    主  文
己○○殺人，處有期徒刑拾伍年，褫奪公權捌年，鏍絲起子壹支沒收。
        事  實
一、己○○前於民國（下同）七十八年間因妨害自由案件，經臺灣花蓮地方法院判處
    有期徒刑六月，後經減為有期徒刑三月後，於八十二年一月十九日以易科罰金執
    行完畢（非累犯），竟仍不知悛悔，復於九十年五月六日晚上九時許，在由甲○
    ○所經營桃園縣桃園市○○街「建德國小」旁之工寮飲食店內，與其友人乙○○
    、吳正雄、章勝利、高忠義等人一同飲酒、聊天時，席間因與高忠義發生口角，
    即心生不滿，惟遭其友人勸阻後先行離去。後於同日晚上九時三十分許，己○○
    因其友人葛士俊之電話通知，第二次前來上開飲食店內，惟己○○一進入上開飲
    食店後，即持店內椅子乙把毆打高忠義頭部三下，致高忠義因之受有頭部鈍挫傷
    之傷害（惟傷害部分犯行，未據告訴），席間其友人丁○○見狀後再次勸阻，並
    開車將己○○送回其住處。復於翌（七）日凌晨十二時許，高忠義心有未甘第三
    次駕駛Ｕ６─１４１５號自用小客車前往上開飲食店內，與高忠義爭執、理論，
    進而在上開飲食店內與高忠義發生拉扯、互毆（並致高忠義因之受有腹部鈍挫傷
    之傷害，惟此傷害部分犯行，亦未據告訴），惟因高忠義較己○○身材壯碩，己
    ○○反落下風時，己○○即生殺人之不確定故意，先行跑至其所駕駛自用小客車
    之後行李廂內拿出其所有金屬製鏍絲起子乙支，再跑回上開飲食店內，持上開鏍
    絲起子刺入高忠義右前額乙下倒地，致高忠義因之受有頭部穿刺傷骨折併出血休
    克，而於送醫急救後，仍延至同日晚上九時十五分許不治死亡。嗣經葛士俊見狀
    報警前來處理時，己○○即先將上開鏍絲起子乙支棄置上開飲食店附近草叢內（
    惟未據扣押在案），並駕駛上開自用小客車逃離上開現場，後於九十年五月十五
    日中午十二時許，始經警在桃園縣八德市○○路九九一巷十八弄十三衖四之三號
    五樓內逮捕己○○本人。
二、案經桃園縣警察局桃園分局報請臺灣桃園地方法院檢察署檢察官偵查起訴。
        理  由
一、訊據被告己○○固坦承於右揭時地因與被害人高忠義席間發生衝突，而先後與被
    害人拉扯、互毆，最後持上開鏍絲起子乙支刺入被害人高忠義右前額，致被害人
    高忠義因之受有頭部穿刺傷骨折併發出血休克而不治死亡，惟矢口否認右揭犯行
    ，辯稱：係高忠義先恐嚇伊說等一下這裡就會發生血案，不是伊就是他等語，並
    自稱其係大流氓，伊只是其小弟，至於七日凌晨伊再回上開飲食店內，亦係高忠
    義先言語刺激伊，並砸伊的車，伊始會和高忠義打在一起，後來因為打不過他，
    才會回到車上拿出鏍絲起子乙支，惟伊亦不知道有刺中高義頭部，係後來高忠義
    倒在地上後，伊才將鏍絲起子丟棄後離開現場，伊並無殺害高忠義之故意云云。
    經查：被告於右揭時地先後與被害人高忠義先發生口角，再持上開椅子毆打被害
    人高忠義頭部，最後再與被害人高忠義互毆，並持上開鏍絲起子刺入被害人高忠
    義右前額乙下，致被害人高忠義因之受有頭部穿刺傷骨折併發出血休克而不治死
    亡等情，業據被告本人迭次於警、偵訊中及本院審理時坦承不諱，核與被害人配
    偶丙○○○於警、偵訊中指述之情節及在場目擊證人丁○○、李文德、乙○○、
    簡文昌、曾孝生、葛士俊、甲○○、高宣夫、陳清鏡九人先後分別於警、偵訊中
    及本院審理時證述之情節，均相符合，復有案發現場、丟棄上開鏍絲起子現場及
    相驗被害人高忠義照片各乙份，在卷可稽，足堪認定。又被害人高忠義因受有頭
    部穿刺傷骨折併發出血休克而不治死亡乙情，業據公訴人督同法醫到場解剖鑑定
    屬實，並製有相驗屍體證明書、驗斷書、勘驗筆錄及法務部法醫研究所九十年七
    月十三日（９０）法醫所醫鑑字第０五六六號鑑同書各乙份可佐，亦堪採信。雖
    被告迭次於警、偵訊中及本院審理時均辯稱其當時並無殺害被害人高忠義之故意
    云云，惟被告不僅原係於右揭時地先與被害人高忠義在席間發生口角，而經其友
    人勸離，竟因此心生不滿，除於右揭時地先行返回上開飲食店內持上開椅子毆打
    被害人高忠義頭部三下成傷之外，復再第三次於右揭時地返回上開飲食店內與被
    害人高忠義拉扯、互毆一起，已足見被告對被害人高忠義不願甘休之心，而上開
    鏍絲起子不僅係屬金屬製成，且具有十公分以上之相當長度，在一般常人客觀認
    知上，顯足預見若持以刺入人之頭部內，應有因之致人於死之可能，惟被告竟於
    打不過被害人高忠義時，再持上開鏍絲起子乙支與被害人高忠義互毆，而刺入攸
    關人體生命存亡重要部位之被害人高忠義右前額乙下，致被害人高忠義因之受有
    頭部穿刺傷骨折併發出血休克，而於送醫急救後，仍延至九十年五月七日晚上九
    時十五分許不治死亡，則被告當時持上開鏍絲起子殺害被害人高忠義之不確定故
    意，已昭然若揭，而堪認定，被告此部分所辯，顯係事後卸責之詞，不足採信。
    被告犯行已臻明確，應予依法論科。
二、核被告所為，係犯刑法第二百七十一條第一項之殺人罪。爰審酌被告與被害人高
    忠義間原即相識，竟僅因席間雙方口角乙事，即先後二次返回上開飲食店內，分
    別持上開椅子毆打被害人高忠義頭部三下，再與被害人高忠義拉扯、互毆一起，
    並持上開鏍絲起子乙支刺入被害人高忠義之右前額乙下，致被害人高忠義因之受
    有上述傷害之結果而不治死亡及被告犯罪後之態度等一切情狀，量處如主文所示
    之刑，並依刑法第三十七條第二項之規定，諭知褫奪公權八年，以資儆懲。雖公
    訴人認被告上開犯行應處以殛刑云云，惟因被告係因與被害人高忠義先生口角爭
    執，始於右揭時地與被害人高忠義發生拉扯、互毆，進而持上開鏍絲起子刺入被
    害人高忠義右前額乙下，致被害人高忠義因之受有上述之傷害，而生不治死亡之
    結果，且被告上開殺害被害人高忠義之行為，亦僅有持上開鏍絲起子刺入被害人
    高忠義乙下而已，情節尚非至重，僅因被害人高忠義係遭被告刺中右前額之頭部
    ，始致被害人高忠義不治死亡之結果，爰本院認對被告上開所為，尚無處以殛刑
    之必要，至為灼然。至於上開鏍絲起子乙支，雖未據扣押在案，惟既為被告所有
    供犯罪所用之物，業據被告供承在卷，復無法證明其已滅失不存，自仍應依刑法
    第三十八條第一項第二款規定，宣告沒收之。
據上論斷，應依刑事訴訟法第二百九十九條第一項前段，刑法第二百七十一條第一項
、第三十七條第二項、第三十八條第一項第二款，判決如主文。
本案經檢察官陳志全到庭執行職務。
中      華      民      國      九十      年    十一    月  二十七    日
                        臺灣桃園地方法院刑事第四庭
                            審判長  法  官
                                    法  官
                                    法  官  林 晏 鵬
右正本證明與原本無異。
如不服本判決，應於判決送達後十日內，向本院提出上訴狀。
附錄法條；刑法第二百七十一條


司法院資訊處製作；財團法人民間司法改革基金會備份。
